臺灣臺中地方法院刑事判決　　　　　　　　　　　　九十三年度訴字第二五八號
　　公　訴　人　臺灣臺中地方法院檢察署檢察官
　　被　　　告　乙○○
　　輔　佐　人　丁○○
　　即被告之妹
　　指定辯護人　本院公設辯護人　戊○○
右列被告因強盜案件，經檢察官提起公訴（九十三年度偵字第一四九九六號），本院
判決如左：
    主  文
乙○○意圖為自己不法之所有，以強暴至使不能抗拒，而取他人之物，處有期徒刑貳
年捌月。
    犯罪事實
一、乙○○於民國九十三年八月二十三日下午三時許，酒後前往臺中縣沙鹿鎮○○路
    三九二巷一二一號甲○○所經營之雜貨店內，適見丙○○拿取新台幣（下同）一
    千元向甲○○購買香菸，甲○○找錢四百元予丙○○，竟基於為自己不法所有之
    意圖，趁與丙○○擦身之際，突將丙○○推倒，使丙○○臉朝下趴在地上，乙○○再進而將丙○○壓制在地上，以其右手徒手毆打丙○○之後頸及左手肘數下，
    造成丙○○之左手肘破皮，以此強暴之手段，致使丙○○不能抗拒，再強取丙○○握在右手中之現金四百元，得手後立即逃離現場，嗣於同日下午五時三十分許
    ，為警在其臺中縣沙鹿鎮○○路三八三號住處查獲。
二、案經臺中縣警察局清水分局報請臺灣臺中地方法院檢察署檢察官偵查起訴。
    理  由
一、訊據被告乙○○固承認有於右揭時、地推倒、毆打丙○○之後頸及取走丙○○四
    百元現金等事實，惟矢口否認涉有上開強盜犯行，辯稱：當時伊與丙○○擦身之
    際，丙○○手部碰撞到伊剛手術不久之腹部，致伊腹部疼痛，伊一時生氣，才以
    手肘推倒丙○○，致丙○○跪倒在地上，伊乃以右手打丙○○之後頸，結果丙○○手鬆開，錢掉在地上，伊因當時很生氣，就把丙○○的錢撿走云云；公設辯護
    人亦辯稱：被告並非欲強盜丙○○之金錢，而施以強暴行為，乃係遭丙○○撞到
    肚子傷口，一時氣憤，方為強暴行為，嗣見丙○○手中之金錢掉落地上，始產生
    不法所有意圖，而拿走前開現金，況該時丙○○並未達不能抗拒之程度，核與強
    盜罪之構成要件不符云云。
二、惟查：
  (一)右揭事實，業據證人即被害人丙○○於本院審理中到庭具結證述：「我當時在雜
    貨店買煙，被告從外面進來與我擦身而過，被告將我推倒，我跌倒後被告就壓在
    地上打我，說要打死我，並把四百元搶走，就跑出去騎著腳踏車走了」、「被告
    用手把我壓在地上，然後一手打我。我當時臉朝下趴著，被告一手壓住我的脖子
    ，用另一手打我」、「（問：當被告用手壓住你的脖子的時候，你全身是否都倒
    在地上？）是」、「（問：當被告用手壓住你的脖子的時候，你全身都倒在地上
    ，你是否有辦法反擊或反抗？）沒有辦法」、「（問：你為何沒有辦法反擊或反
    抗？）我年紀大，無法反抗」、「當時雜貨店老闆找給我四百元，我拿在手上，
    被告打完後，再將我手上的錢拿走，當時我還被被告壓在地上」、「（問：你被
    壓倒在地上，被告打你哪個部位？）後腦、左手肘，左手肘有破皮受傷，打幾下
    我不記得了，我眼鏡也有被被告打掉」、「（問：你被搶的時候，錢是拿在手上
    還是掉在地上？你跟被告擦身的時候，手有無揮到被告的肚子？）我當時錢是拿
    在手上。我的手並沒有碰到被告」等語綦詳（見本院卷第三六至三八、四二頁）
    ，核與證人甲○○於警詢中證述：「於九十三年八月二十三日十五時左右，被害
    人到我店內購買二條紅塔山牌香煙，共六百元，被害人拿一千元讓我找，我找四
    百元給被害人，此時乙○○走進雜貨店內，我看見乙○○推倒被害人，並以拳頭
    毆打被害人之後，就騎著腳踏車由沙田路往清水方向逃逸：：被害人被打後，才
    告訴我四百元被乙○○搶走，我當時並沒有看見火城搶錢」等語（見偵查卷第十
    三頁及十三頁反面）及證人即當日處理本案之警員鄭金榮到庭結證稱：「我有看
    到被害人左手肘附近有擦傷，其他部位看不出有傷，被害人眼鏡有歪掉。被害人
    報案後，我們到案發的現場就是雜貨店，雜貨店老闆甲○○指稱打被害人的人就
    是乙○○，因為雜貨店的老闆認識乙○○，然後老闆告訴我們乙○○的住址，我
    們就到乙○○家，我的同事就在乙○○家等，等乙○○回來，就逮捕他。被害人
    沒有強調什麼地方受傷，只有說遭被告毆打而已。左手肘受傷，是很明顯可以看
    出的」等語相符（見本院卷第四一、四二頁），足堪採信。復參諸證人丙○○與
    被告先前並不相識，未有仇隙，且證人丙○○於警詢時亦表明不提傷害告訴，益
    徵證人丙○○並無設詞誣陷之可能。
  (二)被告及公設辯護人雖以前詞置辯，惟參酌證人丙○○上開證述內容，要可認定證
    人丙○○與被告擦身之際，並未碰撞到被告屬實，被告上開所辯，顯不足採，準
    此，被告莫名推倒、毆打證人丙○○，進而強取證人丙○○手中之現金，足認被
    告係意圖強取證人丙○○手中之現金，而施予強暴之行為已無疑義。
  (三)又刑法第三百二十八條第一項所稱之「強暴」，指對人之身體，且足以抑制他人
    抵抗程度之有形力之行使；亦即直接或間接對於人之身體施以暴力，壓制被害人
    之抗拒。另按是否「不能抗拒」，除應考量行為人所實施之不法手段是否足以抑
    制通常人之抗拒，使之喪失自由意思外，並應就被害人之年齡、性別、性格、體
    能及當時所處環境等因素，加以客觀之考察，以為判別標準（最高法院八十八年
    度臺上字第二一三二號判決參照）。且強盜罪所施用之強暴、脅迫手段，祇須足
    以壓抑被害人之抗拒，使其喪失意思自由為已足，縱令被害人實際無抗拒行為，
    仍於強盜罪之成立，不生影響（最高法院三十年上字第三七○三號判例參照）；
    另查犯強盜罪，於實施強暴行為之過程中，如別無傷害之故意，僅因拉扯致被害
    人受有傷害，乃施強暴之當然結果，不另論傷害罪（最高法院二十年度上字第一
七七六號判例參照）。本案證人丙○○係一年齡七十歲、腦部開過刀，身形瘦小
    、動作遲緩之老年人，反觀被告係四肢健全，體格顯較證人丙○○壯碩之壯年人
    ，依當時證人丙○○突遭被告推倒，且受被告壓制之客觀情境下，證人丙○○顯
    已達不能抗拒之情形，委無疑義。復參以證人丙○○之後頸雖遭被告毆打，並未
    成傷，而左手肘雖有破皮流血，仍屬輕微，無須就醫治療，足認前開傷害乃被告
    施行強暴行為之當然結果，毋庸另論以傷害罪。
  (四)此外，復有贓物認領保管收據、現場照片六幀及現場圖附卷可稽，本件事證明確
    ，被告犯行堪以認定。
三、核被告所為，係犯刑法第三百二十八條第一項之普通強盜罪。又被告因酒後一時
    失慮，致罹刑章，然被告係輕度語言障礙者，又患有癲，有中華民國身心障礙
    手冊及童綜合醫院之診斷證明書在卷足憑（見偵查卷第二三、三七頁），其強盜
    所得亦僅為現金四百元，侵害法益之程度尚輕，且被害人亦表明願意原諒被告等
    節，衡其情狀，倘處以法定最低本刑即五年之有期徒刑，尚屬過重，是本案情輕
    法重，在客觀上足以使人心生同情，被告犯罪情狀尚堪憫恕，爰依刑法第五十九
    條之規定酌減其刑。爰審酌被告所犯強盜行為，對社會秩序危害甚大，危及民眾
    之安全，對被害人心理所生影響非輕，且被告正值青壯，不思以己力賺取財物，
    反以此倫理非難性甚高之犯罪手段強盜他人財物，倫理觀念顯然薄弱，及其犯後
    之態度等一切情狀，量處如主文所示之刑。
據上論斷，應依刑事訴訟法第二百九十九條第一項前段，刑法第三百二十八條第一項
、第五十九條，判決如主文。
中     華     民    國     九 十 三     年    十 一     月    三 十     日
                           臺灣臺中地方法院刑事二庭
                             審判長法  官  蔡  名  曜
                                   法  官  李  添  興
                                   法  官  蔡  美  華
右正本證明與原本無異。
如不服本判決，應於判決送達後十日內向本院提出上訴狀，上訴於臺灣高等法院臺中
分院( 須附繕本 )。
                                   書記官
中     華     民    國     九 十 三     年    十 一     月    三 十     日
附錄論罪科刑法條
中華民國刑法第三百二十八條第一項
意圖為自己或第三人不法之所有，以強暴、脅迫、藥劑、催眠術或他法，至使不能抗
拒，而取他人之物或使其交付者，為強盜罪，處五年以上有期徒刑。
